臺灣高等法院民事判決　　　　　　　　 94年度家上字第177號
　　上　訴　人　甲○○
　　訴訟代理人　胡超
　　被上訴人　　乙○○
　　　　　　　　　　　　　　號.
上列當事人間履行同居事件，上訴人對於中華民國94年4月28日
台灣台北地方法院94年度婚字第125號第一審判決提起上訴，經
本院於94年11月 2日言詞辯論終結，並判決如下：
    主    文
上訴駁回。
第二審訴訟費用由上訴人負擔。
    事實及理由
一、上訴人起訴主張：
  (一)上訴人係大陸地區人民，兩造於民國89年11月21日在大陸地
    區江西省贛州市政府民政局登記結婚，兩造婚姻關係存續中
    。婚後上訴人於 90年2月16日來台團聚，因居留期滿必須返
    回大陸地區。被上訴人曾於91年春至大陸地區與上訴人團聚
    ，回台後至今未曾申請上訴人來台履行同居義務，企圖想要
    離婚。雖被上訴人已經申請上訴人來台手續且獲核准，因上
    訴人沒有飛機票亦無旅費，所以無法來台，被上訴人向法院
    陳報已匯旅費及備妥飛機票，但上訴人並未收到等情。
  (二)上訴聲明；
    1.原判決廢棄。
    2.被上訴人應與上訴人履行同居。
二、被上訴人則以：
  (一)上訴人來台後不理家務，民國92年時，被上訴人應上訴人之
    要求至大陸辦理離婚，上訴人家族之人包圍被上訴人應給付
    2萬元人民幣才可以離婚，被上訴人給了2萬元人民幣後，上
    訴人又不離婚。被上訴人已為上訴人申請好來台手續，雖然
    兩造未約定來台旅費應由被上訴人負擔，既然上訴人要求，
    被上訴人亦願意負擔，上訴人之訴訟代理人不願意代為收受
    旅費，被上訴人只好經由郵寄內附旅費寄給上訴人，至於機
    票已託大陸友人購買，上訴人在大陸隨時可取，被上訴人並
    無拒絕履行同居之情事等語，資為抗辯。
  (二)答辯聲明：上訴駁回。
三、兩造不爭之事實：
  上訴人主張兩造婚姻關係存續中之事實，業據提出中華人民共
  和國結婚登記證、戶籍謄本、中華人民共和國江西省贛州市委
  託公證書等件為證，且為被上訴人所不爭執，堪信屬實。
四、兩造爭點之論述：
  上訴人訴請被上訴人履行同居有無理由：
  (一)按夫妻互負同居之義務，為民法第1001條所明定。而本件上
    訴人訴請被上訴人履行同居，其訴有無理由，應視被上訴人
    是否有違背同居義務之客觀事實，及有無拒絕同居之主觀情
    事。經查，被上訴人已為上訴人申請來台手續且獲核准之事
    實，為上訴人所不爭執（本院卷第22頁），足認被上訴人主
    觀上並無拒絕履行同居之情事。上訴人雖以被上訴人未購買
    機票及未給付旅費為由提起上訴。按，「家庭生活費用，除
    法律或契約另有約定外，由夫妻各依其經濟能力、家事勞動
    或其他情事分擔之。」民法第1003之1條第1項定有明文。上
    訴人未舉證證明兩造約定上訴人來台之飛機票應由被上訴人
    購買、旅費應由被上訴人負擔，上訴人以此為由訴請被上訴
    人履行同居，已難認與首開法條之立法精神相符。何況，被
    上訴人為圖家庭之圓滿，陳稱既然上訴人已請求，亦願意負
    擔，益證被上訴人並無拒絕履行同居之情事。再者，被上訴
    人於本院行準備程序時，已慮及以郵寄方式寄送旅費恐有無
    法取得送達證明之困擾，央求上訴人訴訟代理人代為收受，
    經上訴人授與特別代理權之訴訟代理人當庭拒絕代收（本院
    卷第22頁）。被上訴人遂於 94年10月6日以郵寄方式寄送旅
    費，並於信函中告知上訴人領取機票之地方，業經被上訴人
    提出航空掛號函件執據影本附於本院卷第34頁為憑，堪信被
    上訴人已盡一切之努力協助上訴人來台。上訴人訴訟代理人
    雖於 94年11月2日本院行言詞辯論時主張上訴人仍未接獲被
    上訴人郵寄之旅費，惟，上訴人訴訟代理人不願意代收，被
    上訴人既證明已託交郵政機關寄送，如發生差錯，實難歸責
    於被上訴人。
  (二)綜上，被上訴人主觀上無拒絕履行同居之意思，客觀上亦無
    拒絕履行同居之情形，上訴人訴請被上訴人履行同居，為無
    理由，應予駁回。
五、綜上所述，上訴人之主張為無理由，是則原審為上訴人敗訴
    之判決，於法並無不合。上訴意旨指摘原判決不當，求予廢
    棄改判，為無理由，應予駁回。
六、據上論結，本件上訴為無理由，依民事訴訟法第449條第1項
    、第78條，判決如主文。
中　　華　　民　　國　　94　　年　　11　　月　　16  　日
                  民事第二庭審判長法  官    吳謙仁
                                  法  官    魏大喨
                                  法  官    蘇瑞華
正本係照原本作成。
如不服本判決，應於收受送達後20日內向本院提出上訴書狀，其
未表明上訴理由者，應於提出上訴後20日內向本院補提理由書狀
（均須按他造當事人之人數附繕本）上訴時應提出委任律師或具
有律師資格之人之委任狀；委任有律師資格者，另應附具律師資
格證書及釋明委任人與受任人有民事訴訟法第466條之1第1項但
書或第2項（詳附註）所定關係之釋明文書影本。
中　　華　　民　　國　　94　　年　　11　　月　　17　　日
　　　　　　　　　　　　　　　　　書記官    賴以真
附註：
民事訴訟法第466條之1（第1項、第2項）：
對於第二審判決上訴，上訴人應委任律師為訴訟代理人。但上訴
人或其他法定代理人具有律師資格者，不在此限。
上訴人之配偶、三親等內之血親、二親等內之姻親，或上訴人為
法人、中央或地方機關時，其所屬專任人員具有律師資格並經法
院認為適當者，亦得為第三審訴訟代理人。
